【裁判字號】    95,簡上,632
【裁判日期】    981224
【裁判案由】    返還不當得利
【裁判全文】
臺灣臺北地方法院民事判決             95年度簡上字第632號
上  訴  人  丙○○
            丁○○○
共      同
訴訟代理人  鄭庭壽律師
被上訴人    甲○○
兼 上一人
訴訟代理人  乙○○
上二人共同
訴訟代理人  許俊仁律師
複代理人    江燕偉律師
            周俊智律師
上列當事人間請求返還不當得利事件，上訴人對於中華民國95年
9月29日本院臺北簡易庭95年度北簡字第10207號第一審判決提起
上訴，本院判決如下：
    主  文
原判決廢棄，發回原審法院。
    事實與理由
一、按第一審之訴訟程序有重大之瑕疵者，第二審法院得廢棄原
    判決，而將該事件發回原法院。但以因維持審級制度認為必
    要時為限，民事訴訟法第451條第1項定有明文。此項規定，
    依同法第436條之1第3項規定，於簡易訴訟程序事件之上訴
    程序準用之。
二、上訴人起訴主張：坐落臺北市○○區○○段四小段445地號
    基地上，建號2837建物（門牌號碼臺北市○○區○○路4段
    187號房屋地下層），其內之停車位（下稱「系爭停車位」
    ）為上訴人於民國（下同）87年2月23日向訴外人唐相如買
    受其所有權應有部份，而登記為與其他所有人共有，唐相如
    前曾另案起訴請求被上訴人遷讓返還系爭停車位及給付不當
    得利（下稱另案遷讓房屋等事件），經本院85年度重訴字第
    1302號判決後，上訴人於臺灣高等法院89年度重上字第331
    號審理該事件期間，具狀就遷讓返還系爭停車位部份承當訴
    訟，後經臺灣高等法院89年度重上字第331號判決及最高法
    院92年度台上字第898號判決被上訴人應遷讓返還系爭停車
    位確定，故被上訴人自87年2月23日起即無權占用系爭停車
    位，迄至被上訴人於92年5月23日收受最高法院判決遷讓返
    還系爭停車位止，受有51個月無正當權源使用系爭停車位之
    不當得利等情。爰依據民法第179條不當得利之規定，請求
    被上訴人乙○○、甲○○依序給付上訴人丙○○、丁○○○
    新臺幣（下同）64,615元、50,256元。
三、查原審以上訴人在另案遷讓房屋事件承當訴訟後，曾於94年
    6月23日在臺灣高等法院行準備程序時，當場以言詞請求撤
    回關於不當得利部分之起訴，有臺灣高等法院92年度重上更
    (一)字第78號準備程序筆錄可考，因認上訴人提起本件訴訟違
    反民事訴訟法第263條第2項「於本案經終局判決後將訴撤回
    者，不得復提起同一之訴」之規定，而駁回上訴人之訴。惟
    查，上訴人於87年2月23日向訴外人唐相如買受系爭停車位
    後，在臺灣高等法院審理另案遷讓房屋等事件中具狀聲明承
    當訴訟（聲明狀誤載為「承受訴訟」），並經臺灣高等法院
    於89年11年30日以89年度重上字第331號裁定由上訴人為唐
    相如之承當訴訟人續行訴訟，其所承當訴訟部份乃「關於請
    求遷讓房屋部分」，此有民事聲明狀及臺灣高等法院89年度
    重上字第331號裁定影本在卷可稽（見原審卷第176、177頁
    、本院卷(一)第59至61頁）。是上訴人在另案遷讓房屋等事件
    所承當訴訟部分，並不及於唐相如於該事件對被上訴人請求
    返還不當得利部分，從而，上訴人本於其自己所有權對被上
    訴人請求返還不當得利部分，自未經另案遷讓房屋等事件判
    決甚明。原審未察，逕認上訴人就被上訴人無權占有系爭停
    車位所生之不當得利請求，業經本院前以85年重訴字第1302
    號為終局判決，本件起訴違背民事訴訟法第263條第2項之規
    定而駁回其訴，所為訴訟程序顯有重大瑕疵，並足以影響兩
    造之審級利益，且被上訴人亦到庭陳明不同意由本院就該事
    件自為實體之裁判（見本院卷(一)第81頁背面、本院卷(二)第10
    頁背面），為維持審級制度，自有將本事件發回原審法院更
    為裁判之必要。上訴人指摘原判決不當，求予廢棄，為有理
    由，爰不經言詞辯論，由本院予以廢棄，並發回原審法院重
    行審理，以符法制。
四、據上論結，本件上訴為有理由，依民事訴訟法第436條之1第
    3項、第451條第1項、第453條，判決如主文。
中    華    民    國    98    年    12    月    24    日
                  民事第一庭  審判長法  官  許紋華
                                    法  官  賴秀蘭
                                    法  官  林春鈴
正本係照原本作成。
不得上訴。
中    華    民    國    98    年    12    月    24    日
                                    書記官  潘惠敏

司法院資訊處製作；財團法人民間司法改革基金會備份。
